最高法院刑事判決　　　　　　一○○年度台上字第五一二一號
上　訴　人　田文龍
　　　　　　潘嘉興
　　　　　　潘忠華
　　　　　　吳嘉偉
上 列一 人
選任辯護人　張寧洲律師
上列上訴人等因違反槍砲彈藥刀械管制條例案件，不服台灣高等
法院中華民國一００年六月二十二日第二審判決（一００年度上
訴字第八二四號；起訴案號：台灣桃園地方法院檢察署九十九年
度偵字第二九０七號、九十九年度少連偵字第四三號），提起上
訴，本院判決如下：
    主  文
上訴駁回。
    理  由
壹、上訴人田文龍、潘嘉興部分
查第三審上訴書狀，應敘述上訴之理由，其未敘述者，得於提起
上訴後十日內補提理由書於原審法院，已逾上述期間，而於第三
審法院未判決前仍未提出上訴理由書狀者，第三審法院應以判決
駁回之，刑事訴訟法第三百八十二條第一項、第三百九十五條後
段規定甚明。本件田文龍、潘嘉興因違反槍砲彈藥刀械管制條例
案件，不服原審判決，於民國一００年七月七日共同提起上訴，
並未敘述理由，迄今逾期已久，於本院未判決前仍未提出，依上
開規定，其等上訴自非合法，應予駁回。
貳、上訴人潘忠華、吳嘉偉部分
按刑事訴訟法第三百七十七條規定，上訴於第三審法院，非以判
決違背法令為理由，不得為之。是提起第三審上訴，應以原判決
違背法令為理由，係屬法定要件。如果上訴理由書狀並未依據卷
內訴訟資料，具體指摘原判決不適用何種法則或如何適用不當，
或所指摘原判決違法情事，顯與法律規定得為第三審上訴理由之
違法情形，不相適合時，均應認其上訴為違背法律上之程式，予
以駁回。潘忠華上訴意旨略稱：(一)、潘忠華雖自白於吳嘉偉將內
裝槍管之袋子交給潘忠華時，潘忠華曾打開、看見槍管，心生畏
懼，不敢繼續察看等情，足見潘忠華對於其他諸人以「小孩」等
詞，作為槍、彈暗語一節，毫無所悉。詎原審不加詳查，逕認潘
忠華明知袋內之物係槍、彈，論以故意運輸槍、彈之重罪名，自
嫌查證未盡。況原判決僅就田文龍、潘嘉興與吳嘉偉彼此間，就
本件犯罪具有犯意聯絡、行為分擔予以論敘，獨漏潘忠華之共同
犯罪認定依據，當屬理由欠備。(二)、潘忠華前無犯罪紀錄，此次
因一時無知，順路而替人將槍、彈攜返屏東地區，實無運輸之犯
意，爰請發回更審，俾受有利判決。吳嘉偉上訴意旨略謂：(一)、
原判決事實欄記載田文龍於民國九十八年九月「十九」日晚上十
時許，與他人發生糾紛，電示吳嘉偉攜帶槍、彈前去助陣等情，
然其理由內關於此事之時間，卻說明為同年、月「二十」日晚上
十時許，已有認定事實和理由說明互相矛盾之違誤。(二)、吳嘉偉
原先根本不知要將系爭槍、彈送至屏東地區，此由其在審理中，
祇供承：接獲潘嘉興的電話，要伊將槍、彈交給潘忠華；潘嘉興
亦謂：伊電請吳嘉偉向陳○強（行為時係未滿十八歲之少年，基
本資料詳卷，由第一審少年法庭另案處理）取回槍、彈，轉交給
潘忠華，另由田文龍電示潘忠華帶返屏東；潘忠華同稱：是田文
龍打電話給伊，以「兒子」及「衣服」為暗語，拜託伊將槍、彈
攜回屏東各等語，即足證明絕無任何人指示或委託吳嘉偉運送槍
、彈至屏東。是縱然吳嘉偉有取槍、彈轉交他人之行為，充其量
該當單純持有槍、彈罪名，詎原審不加詳查，無憑而臆測、認定
吳嘉偉與上揭諸人同謀，出於運送意思，將槍、彈自桃園地區帶
返屏東地區，依運輸槍、彈之重罪名論處，既查證未盡，且理由
不備，更法則適用不當。(三)、原審祇以吳嘉偉在第一審審理中，
表明放棄對於其他共同被告之反對詰問權為由，否准吳嘉偉於原
審之重複聲請，遽為吳嘉偉不利之判決，當非無未盡調查證據職
責之違失各云云。惟查：證據之取捨、證明力之判斷及事實之認
定，俱屬事實審法院得自由裁量之職權，此項職權之行使，倘未
違背客觀存在之經驗法則或論理法則，即無違法可言，觀諸刑事
訴訟法第一百五十五條第一項規定甚明。又法院認定事實，並不
悉以直接證據為限，其既綜合調查所得之各項直接、間接證據，
本於合理之推斷，並非法所不許。再同法第三百七十九條第十款
所稱應於審判期日調查之證據，係指與待證事實有重要關係，在
客觀上認為有調查之必要性及可能性，為認定事實、適用法律之
基礎者而言，倘事證已臻明確，自毋庸為無益之調查，亦無所謂
未盡查證職責之違法可指。又刑法之共同正犯，可分為二種，即
同謀共同正犯與實行共同正犯，不論何者，皆不以參與全部犯罪
行為為必要，是各行為人間祇要具有犯意聯絡，或部分行為分擔
，當就全部犯罪結果，共同負責，成立共同正犯。至刑事法上之
持有行為，係指行為人對於犯罪構成要件所定之物品，具有一定
之實質支配或管理能力而言，所重者，唯其人與該物間之實力支
配關係，不以直接占有為必要，間接亦可，然一旦失去支配力，
即無持有可言，時間長短、距離遠近，非關重要；所謂運輸，則
指行為人基於運送之意思，將犯罪構成要件所定之物品，從甲地
移至乙地而言，自運送過程觀之，雖行為人對於該物同具有實力
支配關係，但所重者，係二地間之距離與輸運之作用、目的，而
由於運輸之作用，伴有擴散物品之現象、結果，立法者有時特別
加重刑責，以之與製造、販賣並列之情形。一般而言，從實力支
配之角度出發，運輸可以包含持有；但從距離與運送目的以觀，
持有不等於運輸，如二種行為類型各有規範禁止，即不能祇論持
有，而置運輸於不顧，否則當有評價不足，允宜釐清。本件原判
決關於運輸槍、彈部分，除有各槍、彈扣案，及送鑑咸認具有殺
傷力之鑑驗通知書外，並以潘忠華、吳嘉偉及田文龍、潘嘉興分
別、一致在第一審時，就原判決附表編號一至九所示共三支土、
改造槍枝與十五顆子彈，從桃園縣運回屏東縣之客觀事實，依共
同被告及證人身分供述綦詳之自白、證言，其中，潘忠華尚陳明
係田文龍知悉伊要回屏東老家，電話要伊將系爭槍、彈順便帶回
，以「小孩」、「衣服」作為暗語，吳嘉偉果將一黑色塑膠袋交
給伊，稱係田文龍所交付，伊打開看見槍管；潘家興指稱：接獲
田文龍電話，要伊交代吳嘉偉將「小孩」、「東西」拿給潘忠華
載返屏東，「東西」即槍枝，伊照辦轉知吳嘉偉；吳嘉偉直言：
確係依田文龍指示，將系爭槍、彈交給潘忠華，要潘忠華交給（
在屏東之）田文龍；田文龍供稱：潘忠華從桃園出發前，電話回
稱吳嘉偉已將槍、彈交伊，即將攜往屏東各等語之供述（自白、
證言），參諸潘忠華在收得吳嘉徫所交槍、彈，旋電話知田文
龍，且於抵達屏東之時，轉交田文龍，再衡諸桃園與屏東分屬不
同行政區，距離非短各情，足見係基於共同犯罪意思，而專以運
送為目的，將槍、彈帶往他地，並非單純持有，因而認上訴人等
確有如原判決事實欄所載關於此部分之犯行，乃維持第一審論處
潘忠華、吳嘉偉共同未經許可，運輸可發射子彈、具有殺傷力之
改造槍枝罪刑（想像競合犯運輸子彈輕罪；潘忠華處有期徒刑五
年二月；吳嘉偉前此寄藏、持有槍、彈之低度行為，為運輸之高
度行為所吸收，處有期徒刑五年十月。且皆有併科罰金刑）之判
決，駁回上訴人等之第二審上訴。對於上訴人等各否認犯罪，潘
忠華所為純因急於趕路，始將系爭槍、彈連同衣物帶回屏東；吳
嘉偉所為祇將該槍、彈交給潘忠華，餘事與伊無關，僅該當持有
，尚非運輸，且無共同犯意云云之辯解，如何係避重就輕之飾詞
，不足採信，亦據卷內訴訟資料加以指駁、說明。復指出田文龍
、潘嘉興及潘忠華在第一審時，已依檢察官所請，踐行證人交互
詰問程序，吳嘉偉與其辯護人悉捨棄反對詰問權，且就客觀事實
悉無爭議，上揭三證人亦就其情供述明確，不生剝奪吳嘉偉訴訟
防禦權之問題，無贅行再傳證必要。所為之事實認定及得心證理
由，俱有各項直接、間接證據資料在案可稽，自形式上觀察，並
未違背客觀存在之經驗法則或論理法則，且事證可謂至為明確。
各上訴意旨或置原判決已明白論斷之事項於不顧，就屬原審採證
認事職權之適法行使，任憑主觀妄指為違法，且猶執前詞，為單
純之事實爭議，或就顯然文字之誤繕，得依司法院釋字第四十三
號解釋意旨裁定更正之事項，予以指摘，均難認為已經具備合法
上訴第三審之法定要件。依上說明，應認潘忠華、吳嘉偉之上訴
，皆為違背法律上之程式，均併予駁回。
據上論結，應依刑事訴訟法第三百九十五條，判決如主文。
中    華    民    國  一○○  年    九    月  二十一  日
                      最高法院刑事第七庭
                          審判長法官  花  滿  堂  
                                法官  洪  昌  宏  
                                法官  徐  昌  錦  
                                法官  王  聰  明  
                                法官  周  盈  文  
本件正本證明與原本無異
                                      書  記  官  
中    華    民    國  一○○  年    九    月  二十二  日
                                                       s